【裁判字號】    97,上易,2352
【裁判日期】    971112
【裁判案由】    竊盜
【裁判全文】
臺灣高等法院刑事判決                97年度上易字第2352號
上  訴  人  臺灣臺北地方法院檢察署檢察官
被      告  乙○○
上列上訴人因竊盜案件，不服臺灣臺北地方法院97年度易字第18
36號，中華民國97年8月8日第一審判決（起訴案號：臺灣臺北地
方法院檢察署97年度偵字第10341號），提起上訴，本院判決如
下：
    主  文
上訴駁回。
    理  由
一、本案經本院審理結果，認第一審判決以不能證明被告乙○○
    犯罪，而為無罪之諭知，經核並無違誤，應予維持，並引用
    第一審判決書記載之證據及理由（如附件）。
二、公訴人上訴意旨：被告於事發時係騎乘機車到臺北市○○區
    ○○路4段107巷找友人王順平等情，業經被告於警詢、偵查
    及審判中供述明確，則被告自應騎乘機車回家才是，而機車
    與腳踏車係兩種截然不同之交通工具，當無誤認之可能，被
    告雖辯稱：伊誤認被害人甲○○之腳踏車係伊的云云，惟被
    告係住臺北縣新店市○○路29巷2號3樓，與被害人腳踏車失
    竊地：臺北市○○區○○路4段105巷38號門口，兩者相隔甚
    遠，並無地緣關係，而興隆路4段107巷與105巷亦相隔兩巷
    ，被告上揭所辯，孰能置信。況被害人遭竊之腳踏車左手把
    有車鈴，車鈴上印有美國5星旗記號，車輪上鎖等明顯特徵
    ，核與被告所描述其家中腳踏車有大牌，很老舊之特徵，兩
    者差異甚鉅，豈會誤認。另被告發現被害人腳踏車後輪有上
    鎖，無法開啟後，仍拖行該腳踏車，俟被害人發現報警後，
    猶藉詞欲離去，顯見其應有不法所有之意圖。至被告遭警查
    獲後所為呼氣酒精濃度測試之結果，其呼氣酒精濃度雖達0.
    58MG/L，惟是否達到意識不清之程度，亦有疑義。綜上，原
    審據以認定被告主觀上無不法所有意圖，而為被告無罪之判
    決，尚嫌速斷。請將原判決撤銷，更為適當合法之判決云云
    。
三、按犯罪事實應依證據認定之，無證據不得認定其犯罪事實；
    又不能證明被告犯罪者，應諭知無罪之判決，刑事訴訟法第
    154條第2項、第301條第1項分別定有明文。次按認定不利於
    被告之事實，須依積極證據，苟積極之證據本身存有瑕疵而
    不足為不利於被告事實之認定，即應為有利於被告之認定，
    更不必有何有利之證據，至認定犯罪事實所憑之證據，雖不
    以直接證據為限，間接證據亦包含在內，然無論直接或間接
    證據，此用以證明犯罪事實之證據猶須與通常一般人均不至
    於有所懷疑，堪予確信其已臻真實者，始得據以為有罪之認
    定，倘其證明尚未達到此一程度，而有合理性懷疑之存在，
    無從為有罪之確信時，自應為被告無罪之判決，此有最高法
    院76年度台上字第4986號、30年上字第816號判例可資參照
    。
四、經查：本案被告乙○○是否涉有竊盜犯行，首應論究，當為
    被告是否明知腳踏車為第三人所有？依被告當日遭查獲時，
    酒精濃度高達0.58mg/l，有卷附呼氣酒精濃度測試單一紙可
    稽（偵卷第25頁），就醫學文獻所知，酒精對人體造成之影
    響，於呼氣酒精濃度達每公升0.25毫克即會輕度中毒，造成
    輕度協調功能降低；呼氣酒精濃度達每公升0.50毫克時屬輕
    到中度中毒症狀，出現反應較慢、感覺減低、影響駕駛之狀
    況；當呼氣酒精濃度達每公升0.75毫克時，將造成思考與個
    性行為改變等症狀；當呼氣酒精濃度達到每公升1.00毫克時
    ，將造成中度中毒，而有步態不穩、噁心嘔吐、精神混惑不
    清晰等症狀，有行政院國軍退除役官兵輔導委員會臺北榮民
    總醫院88年8月5日（88）北總內字第26868號函釋在卷可參
    。雖上述係針對能否安全駕駛所作之標準，然依上開文獻亦
    可得知，被告案發當時確可能出現反應慢、感覺減低，甚或
    影響其思考行為等狀況，因此被告辯稱當日忘記騎機車前來
    ，即非全然不可採信，復徵之，被告用拖行之方式移動該腳
    踏車，使腳踏車發出極大之聲響，經被害人聞聲發現後尚且
    與之爭辯自己是車主，且以鑰匙要開鎖證明為車主等情，均
    據證人即被害人甲○○證述甚詳（原審卷第10頁至第12頁審
    判筆錄），再再顯示被告與通常竊賊於竊取財物之際，唯恐
    他人發現，致形跡敗露有異。況案發時係晚間九時許，在光
    線較暗下，以被告當時之精神狀態，實無法排除被告在認知
    有誤之狀況下，錯將被害人之腳踏車誤為擱置在家中之腳踏
    車。綜上，既仍有前述合理性懷疑存在，本案自無從為有罪
    之確信，而為被告有罪之諭知。
五、原審以被告於案發當時誤認系爭腳踏車為其所有而牽取，主
    觀上並無竊盜之故意等情，復查無其他積極證據，足證被告
    有檢察官所指之犯行，為被告無罪之諭知，均無違誤。公訴
    人仍執前詞，認被告犯有竊盜罪，為無理由，應予駁回。
據上論斷，應依刑事訴訟法第368條、第373條，判決如主文。
本案經檢察官郭啟東到庭執行職務。
中    華    民    國    97    年    11    月    12    日
            刑事第八庭    審判長法  官  鄭文肅
                                法  官  蔡光治
                                法  官  劉嶽承
以上正本證明與原本無異。
不得上訴。
                                書記官  魏淑娟
中    華    民    國    97    年    11    月    12    日
附件：
臺灣臺北地方法院刑事判決             97年度易字第1836號
公  訴  人  臺灣臺北地方法院檢察署檢察官
被      告  乙○○
上列被告因竊盜案件，經檢察官聲請簡易判決處刑（九十七年度
偵字第一０三四一號），本院認為不宜，改依通常程序審理，茲
判決如下：
    主  文
乙○○無罪。
    理  由
一、公訴意旨略以：被告乙○○曾於民國九十二年（檢察官誤載
    為九十三年）間因妨害公務案件，經法院判處有期徒刑四月
    ，於九十三年七月三十日執行完畢，竟仍不知悔改，復意圖
    為自己不法之所有，於九十七年四月二十八日晚間九時許，
    在臺北市○○區○○路4段105巷38號旁，徒手竊取甲○○所
    有腳踏車（下稱系爭腳踏車）得手後，正欲離去時，為甲○
    ○發覺報警當場查獲，因認被告乙○○涉有刑法第三百二十
    條第一項之普通竊盜罪嫌等語。
二、按犯罪事實應依證據認定之，無證據不得認定其犯罪事實；
    又不能證明被告犯罪者，應諭知無罪之判決，刑事訴訟法第
    一百五十四條第二項、第三百零一條第一項分別定有明文。
    次按認定不利於被告之事實，須依積極證據，苟積極之證據
    本身存有瑕疵而不足為不利於被告事實之認定，即應為有利
    於被告之認定，更不必有何有利之證據，至認定犯罪事實所
    憑之證據，雖不以直接證據為限，間接證據亦包含在內，然
    無論直接或間接證據，此用以證明犯罪事實之證據猶須與通
    常一般人均不至於有所懷疑，堪予確信其已臻真實者，始得
    據以為有罪之認定，倘其證明尚未達到此一程度，而有合理
    性懷疑之存在，無從為有罪之確信時，自應為被告無罪之判
    決，此有最高法院七十六年度台上字第四九八六號、三十年
    上字第八一六號判例可資參照。
三、公訴人認被告乙○○涉有前揭竊盜罪嫌，無非係以被告前後
    供述不一，且被害人即證人甲○○指述曾於案發當日查獲被
    告竊取其所有之系爭腳踏車為主要論據。惟訊據被告乙○○
    堅詞否認有何竊盜犯行，並辯稱：伊當日應係酒醉而誤將被
    害人甲○○所有之系爭腳踏車誤認為自己所有，伊並無竊車
    之意等語。經查：
  (一)被告所辯其於案發當時因飲酒而精神狀況不佳一節，核與證
    人甲○○於偵查中及本院審理時所證：「（當時他精神狀況
    如何？）好像不大好。他說他的車有大牌，言語不很好。說
    他來找朋友，但說不出朋友住哪裡。」、「（當時被告的精
    神狀況如何？）跟我應對的時候還好，但跟警察應對的時候
    ，被告一下說腳踏車有大牌，所以是他的，又說他要找他的
    機車。」等語大致相符，而證人甲○○雖於本院審理時證稱
    ：其當日並未聞到被告身上有酒味云云，然被告於案發當日
    遭警查獲後所為呼氣酒精濃度測試之結果，其呼氣酒精濃度
    係高達0.58MG/L一節，有卷附呼氣酒精濃度測試單一紙可按
    ，足證被告所辯：其於案發當時因飲酒而有精神狀況不佳之
    狀況等情，尚非無據。
  (二)公訴意旨雖以被告於偵查及本院審理時自承於案發當日係騎
    乘機車至臺北市○○區○○路4段107巷訪友，卻辯稱係誤認
    證人放置於105巷內之系爭腳踏車為自己所有而拿取等情，
    顯與常理不符；又系爭腳踏車與被告所描述家中腳踏車之特
    徵相去甚遠，並無混淆之可能；且被告當日拖行系爭腳踏車
    時曾發車巨大之聲響，已據證人甲○○於偵查中證述明確，
    若被告並無竊盜之犯意，即應發現系爭腳踏車之後輪有上鎖
    ，並非其所有為其論據。然觀諸卷內所附證人甲○○所有之
    系爭腳踏車照片二張，該腳踏車係一底色為粉紅色，外噴黑
    漆，且前有黑色車籃，後無椅墊之舊腳踏車，而與被告所形
    容其家中之腳踏車係：「一部粉紅色的淑女車，有車籃子，
    後面沒有椅墊，那部車很老很舊，都是我爸爸在騎，車籃子
    是黑色的」之情形，除外殼並無黑色噴漆外，其餘均與系爭
    腳踏車之情形幾無不同，而以案發當時係晚間九時許，被告
    又因酒醉精神狀況不佳，前已敘明，則被告辯稱其在此狀況
    下，因而記不清其當日係騎乘機車至友人家，並誤認自己當
    日係騎乘腳踏車訪友，而於友人住處隔壁巷內牽取與家中腳
    踏車外型相仿之系爭腳踏車等情，亦非不無可能。況依證人
    甲○○於本院審理時所述：「（當時你的腳踏車有無上鎖？
    ）有。」、「（你會聽到聲音是因為被告都是用拖行的方式
    拖腳踏車？）是，輪胎磨地還有鎖跟輪框鐵絲碰撞的聲音，
    非常大聲。」、「（聲音只發出一下，還是持續的發出聲音
    ？）是持續的發出聲音。」、「（當警察來的時候，被告有
    無回答說車子是偷的？）被告說車子是他的。」、「（當時
    被告有無要脫逃的動作？）被告看到我叫住他的時候，並沒
    有想要跑，被告拿出鑰匙出來要開鎖，證明說車子是他的，
    開不了之後我就跟被告說你不要走，我叫警察來，被告說叫
    就叫，我們在等警察的時候，被告就想要走，被告是故左右
    而言他，說要找機車和一些理由藉詞要先走，我沒有拉住被
    告，被告已經在走了，但是警察很快就到了，被告是慢慢的
    走，我是覺得被告似乎需要醫療，才能徹底解決問題。」等
    語，可知被告於取走系爭腳踏車時，除讓系爭腳踏車沿路發
    生巨大聲響外，於遭證人甲○○發現並制止時，尚理直氣壯
    告知證人系爭腳踏車為其所有，並取出鑰匙開鎖欲證明其所
    言為真，而與一般竊賊於竊取財物時，無不謹慎小心不發出
    任何聲響，於竊盜行為遭人察覺時，即迅速逃離現場之情形
    不符，亦足證被告於案發當時並無竊盜之犯意甚明，是被告
    辯稱其係誤認系爭腳踏車為其所有等語，亦屬有據。
四、綜上，本件被告於案發當時係因誤認系爭腳踏車為其所有而
    牽取，主觀上並無竊盜之故意等情，前已明敘。此外，復查
    無其他積極證據，足證被告有聲請簡易判決處刑書所載之犯
    行，是揆諸前揭法條及判例意旨，自應為被告無罪判決之諭
    知。
據上論斷，應依刑事訴訟法第三百零一條第一項，判決如主文。
本案經檢察官葉雅婷到庭執行職務。
中    華    民    國    97    年    8     月    8     日
                  臺灣臺北地方法院刑事第二庭
                        法  官  劉秀君
上正本證明與原本無異。
如不服本判決，應於判決送達後10日內向本院提出上訴狀（應抄
附繕本）。告訴人或被害人如對於本判決不服者，應具備理由請
求檢察官上訴，其上訴期間之計算係以檢察官收受判決正本之日
期為準。
                        書記官  吳俊龍
中    華    民    國    97    年    8     月    8     日


司法院資訊處製作；財團法人民間司法改革基金會備份。
